臺灣高雄地方法院民事裁定
111年度抗字第97號
抗  告  人  徐海耀  
上列當事人聲明公證異議事件，抗告人對於民國111年8月23日本
院111年度聲字第137號裁定提起抗告，本院管轄之第二審合議庭
裁定如下：
　　主        文
抗告駁回。
抗告程序費用由抗告人負擔。
　　理        由
一、抗告意旨：本件抗告人主張89年度認字第201936號認證書（
    下稱系爭「本院936號」認證書）及89年度認字第601882號
    認證書（下稱系爭「本院882號」認證書，與系爭「本院936
    號」認證書，下合稱系爭認證書）之認證程序違反公證法之
    規定，請求撤銷系爭本院認證書等語，其餘抗告理由如附件
    所示。
二、按權利保護要件，乃當事人對法院求為有利於己之裁判所必
    備之要件，而所謂權利保護必要，乃指欲得勝訴裁判之當事
    人，有保護其權利之必要，亦即在法律上有受裁判之利益而
    言。如欠缺此要件，其訴或聲請即無理由，應予駁回（最高
    法院104年度台抗字第499號裁定意旨參照）。查，觀諸抗告
    人對於系爭認證書認證事務之異議理由，在於系爭認證書聲
    請流程有關之協議書、認證請求書、認證書簽署者並非本人
    親自出席所簽，復又質疑公證人是否出席等，而此節業經抗
    告人先後於106年及108年間分別聯合徐海鯤及徐海光或代理
    徐海桂或自行提出異議，經本院分別以106年度聲字第206號
    、106年度抗字第137號、107年度聲再字1號及106年度聲字2
    47、106年度抗字第183號、107年度聲再字5號以及108年度
    聲字第214號、109年度抗字第2號、109年度聲字第95號、10
    9年度抗字第98號、109年度聲字第211號，予以駁回確定外
    ，抗告人業以相同理由另對系爭認證書提起確認證書偽造、
    無效之訴，業經臺灣臺北地方法院106 年度訴更一字第19號
    判決駁回抗告人之訴，復經臺灣高等法院 108年度上字第26
    7 號民事判決及最高法院 108年度台上字第1611號民事裁定
    駁回上訴而確定，有前述確定判決在卷可考。而就系爭認證
    書及協議書所涉門牌高雄市○○區○○○村000號眷舍（原眷戶為
    抗告人父親徐繼明）依國軍老舊眷村改建條例第5條規定可
    由何人承受權益一事，上開確定判決並敘明「原眷戶與配偶
    均死亡，而由其2人以上子女承受原眷戶權益者，應於原眷
    戶與配偶均死亡之日起6個月內，以書面協議向主管機關表
    示由1人承受權益，本件上訴人之母徐雷愛貞於89年1月25日
    去世，早已逾6個月，縱認系爭協議書①、②及系爭認證書①、
    ②均係偽造、無效，上訴人亦無可能得承受原眷戶權益。上
    訴人提起本件確認之訴，縱經法院判決確認，亦不能除去其
    不安之狀態，即難認上訴人有受確認判決之法律上利益」（
    上開確定判決所指之系爭認證書①、②即本件之系爭「本院88
    2號」認證書、系爭「本院936號」認證書；上開判決所指之
    系爭協議書①、②即系爭「本院882號」認證書、系爭「本院9
    36號」認證書所認證之協議書），是依前揭確定判決所載，
    縱認系爭認證書及協議書均係無效、偽造，抗告人亦無從承
    受原眷戶之權益。況系爭認證書之認證事務有無違法、不當
    ，業經本院以前述裁定敘明甚詳，是抗告人本件異議，即屬
    欠缺權利保護必要，應予駁回。
三、另按法官曾參與該訴訟事件之前審裁判或仲裁者，應自行迴
    避，不得執行職務，民事訴訟法第32條第7款定有明文。法
    官有上開情形而不自行迴避者，當事人得聲請法官迴避，同
    法第33條第1項第1款雖有明文規定，惟民事訴訟法第32條第
    7款法官應自行迴避之規定，乃在使法官不得於其參與之裁
    判之救濟程序執行職務，以維審級之利益及裁判之公平，此
    在一般訴訟程序，係指法官就同一事件已參與下級審之裁判
    ，嗣後不得再參與上級審之裁判而言。該訴訟事件於發回或
    發交後，縱仍由參與更審前裁判之法官審理，亦不致有所偏
    頗，而有迴避之必要。此觀諸92年2月7日修正刪除該款原「
    更審前之裁判」等文字之立法理由即明。準上，下級審判決
    經上級審廢棄發回更審者，參與該下級審判決之法官於更為
    審判之程序，不得謂參與前審判決之法官（最高法院95年度
    台抗字第611號裁定意旨參照）。又非訟事件法第9條規定民
    事訴訟法有關法院職員迴避之規定，於非訟事件準用之。查
    ，抗告意旨另以原裁定法官曾受理本院109年度聲字第95號
    公證異議事件，應主動迴避云云。惟抗告意旨本未具體陳明
    原裁定法官有何民事訴訟法第32條應自行迴避，不得執行職
    務之情形。而倘抗告人所述意旨係指同條第7款「法官曾參
    與該訴訟事件之前審裁判，應自行迴避，不得執行職務」，
    惟參酌前開最高法院判決意旨，該款立法目的本在使法官不
    得於其參與之裁判之救濟程序執行職務，以維審級之利益及
    裁判之公平，而原裁定法官固曾受理本院109年度聲字第95
    號公證異議事件，然上開109年度之異議事件既與本件異議
    人於111年8月9日所為之異議事件，無前述上、下級審裁判
    之關係，自當無該款迴避事由之適用，是抗告意旨此部分所
    指，即有誤會。
四、綜上所述，原審駁回抗告人之異議，於法並無不合。抗告意
    旨指摘原裁定不當，求予廢棄，為無理由，應予駁回。
五、據上論結，本件抗告為無理由，依公證法第17條第4 項、民
    事訴訟法第495 條之1 第1 項、第449 條之1第1 項、第78
    條、第95條，裁定如主文。
中　　華　　民　　國　　111 　年　　10　　月　　12　　日
                  民事第三庭  審判長法  官  高瑞聰

                                    法  官  黃姿育

                                    法  官  鄭珮玟 
以上正本係照原本作成。
本裁定不得再抗告。
中　　華　　民　　國　　111 　年　　10　　月　　12　　日
                                    書記官  張傑琦